【裁判字號】    95,裁,2802
【裁判日期】    951214
【裁判案由】    消防法
【裁判全文】
最  高  行  政  法  院  裁  定
                                     95年度裁字第02802號
上  訴  人  崑山我的家NO2公寓大廈管理委員會
代  表  人  乙○○
訴訟代理人  丙○○
            甲○○
被 上訴 人  臺南縣政府
代  表  人  丁○○
上列當事人間因消防法事件，上訴人對於中華民國94年7月28日
高雄高等行政法院94年度簡字第175號判決，提起上訴，本院裁
定如下：
    主  文
上訴駁回。
上訴審訴訟費用由上訴人負擔。
    理  由
一、按對於適用簡易程序之裁判提起上訴或抗告，須經本院許可
    ，且該許可以訴訟事件所涉及之法律見解具有原則性者為限
    ，行政訴訟法第235條定有明文。
二、本件上訴人因消防法事件，不服內政部民國94年4月4日台內
    訴字第0930007435號訴願決定，遂提起本件訴訟，主張略以
    ：上訴人大樓守衛室下方設有車道進出地下室，而地下室用
    途是防空避難室，住戶難免有車輛出入之情形。上訴人大樓
    自81年至92年間，一直依當初送審、檢驗到核發執照之情形
    使用地下室，截至94年仍未改變，此可訊問相關人員即明。
    上訴人大樓於81年公寓大廈管理條例實施前完工，70戶每戶
    繳交新台幣（下同）3,000元，加上建商20萬元成立管理基
    金，嗣每戶按月繳交1,000至1,200元之管理費，支付各類管
    理費用，含括大筆消防設備維護，至今管理基金在30萬元至
    40萬元之間。國家並未規定領有消防士才能買車位，合法建
    商、合法建築師行銷集合住宅及車位，復經台南縣政府核發
    使用執照，在有車道，有車位，無人會對之合法性起疑。自
    管理委員會成立後，住戶甲○○發覺車位消防有異，向建商
    反應，建商置之不理，住戶向台灣台南地方法院檢察署提出
    告訴，經台灣台南地方法院檢察署檢察官為不起訴處分。嗣
    經再議仍遭駁回。則應視同車輛出入、停放合法存在。內政
    部台（88）內消字第8876235號函是88年11月19日發布修正
    。而上訴人大樓地下室為81年之建物，老舊使用場所，非88
    年以後新使用場所，自無關涉。又本大樓並未拆除消防設備
    ，既有設備亦一直維護，自無消防法第37條第1項處以嚴重
    違規情形。被上訴人據以裁罰，即有違誤云云。經原審依簡
    易訴訟程序審理結果，略以：經查「本法所稱管理權人係指
    依法令或契約對各該場所有實際支配管理權者；其屬法人者
    ，為其負責人。」、「下列場所之管理權人應設置並維護其
    消防安全設備：一、依法令應有消防安全設備之建築物。．
    ．直轄市、縣（市）消防機關得依前項場所之危險程度，分
    類列管檢查；經檢查不合規定者，應即通知限期改善，並予
    複查。第一項各類場所消防安全設備設置標準，由中央主管
    機關定之。」、「違反第6條第1項消防安全設備設置、維護
    之規定．．，經通知限期改善，逾期不改善或複查不合規定
    者，處其管理權人新台幣6千元以上3萬元以下罰鍰；經處罰
    鍰後仍不改善者，得連續處罰，並得予以30日以下之停業或
    停止其使用之處分。」消防法第2條、第6條、第37條第1項
    分別定有明文。又「為辦理消防法第37條第1項、第38條至
    第40條及第42條規定之罰鍰案件，特訂定本注意事項。」、
    「消防法第6條第1項消防安全設備之設置及維護、．．，有
    關檢查之規定如下︰．．未申領使用執照或未依使用執照用
    途之違規使用場所，以其實際用途分類列管檢查；其不合規
    定事項，依消防法相關規定處理。」並經內政部88年11月19
    日台（88）內消字第8876235號函發布修正各級消防主管機
    關辦理消防安全檢查違法案件處理注意事項第1點、第2點所
    明定。而上訴人大樓申請使用執照時地下室原用途縱為避難
    室，然一旦用途變更非原核准用途，即應依實際用途檢討消
    防安全設備之設置，是以，上訴人大樓地下一層部分未經申
    請變更使用執照作為地下室停車場，然仍應依各類場所消防
    安全設備設置標準第18條相關規定，檢討設置。抑且，「各
    級消防主管機關辦理消防安全檢查違法案件處理注意事項」
    第二、（一）（二）之規定，係依消防法第6條第1項授權就
    消防安全設備之設置及維護而訂定，應予適用。且上訴人大
    樓現狀已作為停車場使用且面積逾200平方公尺，在使用狀
    態存續時，自應依各類場所消防安全設備設置標準第18條規
    定擇一設置，始符規定，尚難因前所申請使用執照為避難室
    而免責。上訴人以該棟大樓為81年間之建物，不應適用內政
    部88年11月19日台（88）內消字第8876235號函發布修正之
    相關規定，即無可採。從而，上訴人大樓經台南縣消防局第
    三消防大隊於92年8月4日上午10時50分許派員前往實施消防
    設備檢查，發現計有：（一）火警警報系統故障。（二）緊
    急廣播設備應設預備電源。（三）滅火器部分故障。（四）
    緊急照明設備部分故障。（五）標示牌、出口燈部分故障。
    （六）緊急電源故障。（七）室內消防柱：（１）消防水池
    應設置人孔。（２）消防幫浦應設置排水裝置。（八）連結
    送水管：消防送水口應重新檢討其設置位置，其性能測試於
    複查重新測試。（九）緩降機部分操作空間不足，本體腐蝕
    。（十）地下室部分應依各種場所消防安全設備設置標準第
    18條擇一設置消防設備。乃開立限期改善通知單，限上訴人
    於92年9月30日前改善完畢。嗣台南縣消防局第三消防大隊
    復於93年6月17日派員實施複查結果，除地下室部分停車場
    仍未依各類場所消防安全設備設置標準第18條擇一設置消防
    設備外，其餘部分均已改善，遂就違規部分予舉發。被上訴
    人爰處以1萬2千元之罰鍰，於法並無違誤，訴願決定遞予維
    持，亦無不合，因而判決駁回上訴人之訴。上訴人不服，提
    起上訴主張略以：依消防法第37條規定後段，再依原處分機
    關認定上訴人大樓地下室用途為停車場，是其最終處罰是停
    止其使用，而上訴人大樓地下室高度不足，無法設置防空避
    難室兼停車場，原處分無效應予撤銷，否則應命被上訴人下
    公文，本地下室依各種場所消防安全設備設置標準第18條規
    定，擇一設置消防設備後，不管地下室高度足夠與否均可合
    法停車。又訴願決定及原判決以上訴人大樓地下室係以防空
    避難室使用，因有車道難免有住戶車輛出入云云，不願真正
    追究相關人員責任。惟原處分機關認上訴人大樓地下室是停
    車場，然而依規定地下室用途申請防空避難室必須無車道、
    車庫門，僅有樓梯且梯口要加蓋，若地下室用途申請防空避
    難室兼停車場才能有車道及車庫門。地下室挖1,047平方公
    尺花費龐大，卻僅當防空避難室？被上訴人故意核發如本大
    樓這種地下室防空避難室有車道、車庫門之使用執照，嗣後
    再以住戶變更用途而開處分書，簡直是警匪共犯。爰請廢棄
    原判決，並撤銷訴願決定及原處分等語。本院經核上訴意旨
    ，乃上訴人以其對法律上見解之歧異，就原審取捨證據、認
    定事實之職權行使，指摘其為不當，已無可採。且無所涉及
    之法律見解具有原則性之重要情事，其上訴不合前揭規定，
    不應許可。上訴難謂合法，應予駁回。
三、依行政訴訟法第249條第1項前段、第104條、民事訴訟法第
    95條、第78條，裁定如主文。
中    華    民    國    95    年    12    月    14    日
                  第三庭審判長法  官  趙  永  康
                              法  官  林  茂  權
                              法  官  鄭  忠  仁
                              法  官  黃  淑  玲
                              法  官  黃  本  仁
以  上  正  本  證  明  與  原  本  無  異
中    華    民    國    95    年    12    月    14    日
                              書記官  王  福  瀛


司法院資訊處製作；財團法人民間司法改革基金會備份。
